臺灣桃園地方法院刑事判決
                                 111年度審原交訴字第17號
公  訴  人  臺灣桃園地方檢察署檢察官
被      告  曾凱祥


指定辯護人  本院公設辯護人王暐凱
上列被告因肇事遺棄等案件，經檢察官提起公訴（111年度偵字
第20116號），被告就被訴事實為有罪之陳述，本院合議庭裁定
由受命法官獨任以簡式審判程序進行審理，判決如下：
    主      文
曾凱祥犯汽車駕駛人無駕駛執照駕車犯過失傷害罪，處有期徒刑
參月，如易科罰金，以新臺幣壹仟元折算壹日；又犯肇事致人傷
害逃逸罪，處有期徒刑陸月，如易科罰金，以新臺幣壹仟元折算
壹日。應執行有期徒刑柒月，如易科罰金，以新臺幣壹仟元折算
壹日。
    事實及理由
一、本件犯罪事實及證據，除犯罪事實欄第11列余泰昌後增列「
    被告對余泰昌涉犯無駕駛執照犯過失傷害部分，本院不另為
    不受理諭知，詳下述」；證據部分增列「被告曾凱祥於本院
    準備程序及審理時之自白」外，其餘均與臺灣桃園地方檢察
    署檢察官起訴書之記載相同，茲引用如附件。
二、論罪科刑：
（一）按刑法總則之加重，係概括性之規定，所有罪名均一體適
      用；刑法分則之加重，係就犯罪類型變更之個別犯罪行為
      予以加重，成為另一獨立之罪名。道路交通管理處罰條例
      第86條第1項關於汽車駕駛人，無駕駛執照駕車、酒醉駕
      車、吸食毒品或迷幻藥駕車、行駛人行道或行經行人穿越
      道不依規定讓行人優先通行，因而致人受傷或死亡，依法
      應負刑事責任者，加重其刑至2分之1，係就刑法第276條
      之過失致人於死罪，同法第284條之過失傷害（及致重傷
      ）罪之基本犯罪類型，對於加害人為汽車駕駛人，於從事
      駕駛汽車之特定行為時，無駕駛執照駕車、酒醉駕車、吸
      食毒品或迷幻藥駕車，或於行經行人穿越道之特定地點，
      不依規定讓行人優先通行，因而致人受傷或死亡之特殊行
      為要件予以加重處罰，已就上述刑法第276條、同法第284
      條各罪犯罪類型變更之個別犯罪行為予以加重，而成另一
      獨立之罪名，自屬刑法分則加重之性質（最高法院99年度
      台非字第198號判決意旨參照）。經查，被告曾凱祥於偵
      訊中自承並未領有普通重型機車駕駛執照（見偵卷第101
      頁）可參，是被告於案發時屬無駕駛執照之情形。
（二）核被告所為，係犯道路交通管理處罰條例第86條第1項、
      刑法第284條前段之汽車駕駛人無駕駛執照駕車過失致人
      受傷罪、刑法第185條之4第1項前段之肇事致人傷害逃逸
      罪。被告所犯上開2罪間，犯意各別、行為互異，應分論
      併罰。
（三）爰以行為人之責任為基礎，審酌被告無照駕駛且於肇事後
      可預見他人因此受傷，竟未通報及未得告訴人余泰昌、余
      ○雯同意即逕自離開現場，所為實屬不該；惟被告犯後坦
      承犯行，雖與告訴人余泰昌達成和解然未履行賠償，又未
      能與告訴人余○雯成立調解等情，併兼衡本案犯罪行為所
      生危害、被告之智識程度、生活狀況、素行等一切情狀，
      分別量處如主文所示之刑，併諭知易科罰金之折算標準，
      暨定其應執行刑，並就此再諭知易科罰金之折算標準。
三、不另為不受理諭知部分：　　　
（一）公訴意旨另以：被告上揭無駕駛執照犯過失傷害行為，造
      成告訴人余泰昌受有左後腳跟擦傷之傷害，因認被告涉犯
      有道路交通管理處罰條例第86條第1項、刑法第284 條第1
       項前段之過失傷害罪等語。
（二）按告訴乃論之罪，告訴人於第一審辯論終結前，得撤回其
      告訴；又告訴或請求乃論之罪，未經告訴、請求或其告訴
      、請求經撤回或已逾告訴期間者，應諭知不受理之判決，
      刑事訴訟法第238條第1項、第303條第3款分別定有明文。
（三）經查，起訴書認被告無照駕駛致告訴人余泰昌受傷之部分
      ，涉犯道路交通管理處罰條例第86條第1項、刑法第284條
      前段之汽車駕駛人無駕駛執照駕車而過失傷害罪，依刑法
      第287條前段規定，須告訴乃論。被告過失傷害犯行雖應
      依道路交通管理處罰條例第86條第1項之規定加重其刑，
      且屬刑法分則之加重而另成立一獨立罪名，然不因此而變
      更其涉犯過失傷害罪之本質，仍在告訴乃論罪名之列（最
      高法院80年度台上字第3149號判決同此結論），因被告與
      告訴人余泰昌已達成調解，告訴人余泰昌於111年6月28日
      具狀撤回告訴，有調解筆錄及聲請撤回告訴狀附卷可查（
      見偵卷第117至120頁），本應諭知不受理之判決，惟此部
      分與前開論罪科刑部分為想像競合犯之裁判上一罪關係，
      爰不另為公訴不受理之諭知。
據上論斷，應依刑事訴訟法第273條之1第1項、第299條第1項前
段、第310條之2、第454條第2項（本案採判決精簡原則，僅引述
程序法條），判決如主文。
本案經檢察官賴怡伶到庭執行職務。
中　　華　　民　　國　　111 　年　　12　　月　　 7　　日
                    刑事審查庭    法  官 　   高上茹
以上正本證明與原本無異。
如不服本判決應於收受判決後20日內向本院提出上訴書狀，並應
敘述具體理由。其未敘述上訴理由者，應於上訴期間屆滿後20日
內向本院補提理由書（均須按他造當事人之人數附繕本）「切勿
逕送上級法院」。
                                  書記官  　  涂頴君
中　　華　　民　　國　　111 　年　　12　　月　　 7　　日
中華民國刑法第185 條之4
駕駛動力交通工具發生交通事故，致人傷害而逃逸者，處6月以
上5年以下有期徒刑；致人於死或重傷而逃逸者，處1年以上7年
以下有期徒刑。
犯前項之罪，駕駛人於發生交通事故致人死傷係無過失者，減輕
或免除其刑。
中華民國刑法第284條
因過失傷害人者，處1年以下有期徒刑、拘役或10萬元以下罰金
；致重傷者，處3年以下有期徒刑、拘役或30萬元以下罰金。
道路交通管理處罰條例第86條
汽車駕駛人，無駕駛執照駕車、酒醉駕車、吸食毒品或迷幻藥駕
車、行駛人行道或行經行人穿越道不依規定讓行人優先通行，因
而致人受傷或死亡，依法應負刑事責任者，加重其刑至2分之1。
汽車駕駛人，在快車道依規定駕車行駛，因行人或慢車不依規定
，擅自進入快車道，而致人受傷或死亡，依法應負刑事責任者，
減輕其刑。
附件：
臺灣桃園地方檢察署檢察官起訴書
                                    111年度偵字第20116號
　　被　　　告　曾凱祥　男　26歲（民國00年0月0日生）
　　　　　　　　　　　　住○○市○○區○○路000巷00號3樓
　　　　　　　　　　　　國民身分證統一編號：Z000000000號
上列被告因公共危險等案件，業經偵查終結，認應提起公訴，茲
將犯罪事實及證據並所法條分敘如下：
　　　　犯罪事實
一、曾凱祥未考領取得機車駕駛執照，竟於民國110年12月19日
    下午3時50分許，駕駛其所有之車牌號碼000-0000號普通重
    型機車(下稱9730號車)，沿桃園市楊梅區青山二街(下稱青
    山二街)往青山一街方向行駛，行駛至青山二街372號前，本
    應注意車前狀況，且依當時天候晴、日間自然光線、市區○○
    道○○○○○○○○○○○○○○○號誌正常，並無不能注意之情事，適同車
    道右前方余泰昌騎乘車牌號碼000-0000號普通重型機車(下
    稱3238號車)搭載其女兒余○雯(96年生，真實姓名詳卷)行駛
    在前，竟疏於注意及此，貿然駕車直行，而與3238號車發生
    碰撞，致余泰昌、余○雯人車倒地，致余泰昌受有左後腳跟
    擦傷、余○雯受有左膝擦傷之傷害。詎曾凱祥於發生交通事
    故致人受傷後，竟基於肇事逃逸之犯意，未對余泰昌、余○雯
    施以必要之救護或向警察機關報案，亦未留在現場等候處理，
    反而徒步離開現場而逃逸。
二、案經余泰昌、余○雯訴由桃園市政府警察局楊梅分局報告偵
    辦。
　　　　證據並所犯法條
一、上揭犯罪事實，業據被告曾凱祥於偵訊中坦承不諱，核與告
    訴人余泰昌於警詢時、偵訊中所為之證述、告訴人余○雯於
    警詢時所為之指訴大致相符，並有天成醫院診斷證明書2紙
    、道路交通事故現場圖、道路交通事故調查報告表(一)(二)、
    9730號車之車輛詳細資料報表、車籍查詢機車駕駛人證號查
    詢機車駕駛人查詢結果(查無被告領有機車駕照)各1份、現
    場照片13張、行車紀錄器畫面擷圖6張、行車紀錄器畫面燒
    錄光碟1片附卷可佐。足認被告之自白與事實相符，其犯嫌
    應堪認定。
二、按汽車行駛時，駕駛人應注意車前狀況及兩車並行之間隔，
    並隨時採取必要之安全措施，道路交通安全規則第94條第3
    項定有明文。復按汽車駕駛人，無駕駛執照駕車、酒醉駕車、
    吸食毒品或迷幻藥駕車、行駛人行道或行經行人穿越道不依規定讓
    行人優先通行，因而致人受傷或死亡，依法應負刑事責任者，
    加重其刑至2分之1，道路交通管理處罰條例第86條第1項定有明
    文，依其文義觀察，係就刑法第276條第1項之過失致人於死
    罪(舊法)、同條第2項之業務過失致人於死罪，同法第284條
    第1項之過失傷害（及致重傷）罪、同條第2項之業務過失傷
    害（及致重傷）罪(舊法)之基本犯罪類型，對於加害人為汽車
    駕駛人，於從事駕駛汽車之特定行為時無駕駛執照駕車、酒醉
    駕車，因而致人受傷或死亡之特殊行為要件予以加重處罰，已
    就上述刑法第276條第1、2項，同法第284條第1、2項各罪犯
    罪類型變更之個別犯罪行為予以加重，而成另一獨立之罪名，自
    屬刑法分則加重之性質，此觀最高法院99年度台非字第198號
    判決意旨自明。
三、是核被告所為，係犯道路交通管理處罰條例第86條第1項、
    刑法第284條前段之汽車駕駛人無駕駛執照駕車之過失傷害
    及刑法第185條之4之肇事逃逸等罪嫌。又被告以一無駕駛執
    照駕車行為，致告訴人余泰昌、余○雯受傷，同時觸犯無駕
    駛執照駕車之過失傷害罪(告訴人余泰昌及余○雯部分，2罪)
    、過失傷害罪(告訴人余○雯部分，1罪)，為想像競合犯，請
    從一重以汽車駕駛人無駕駛執照駕車之過失傷害罪(1罪)論
    處。被告所犯汽車駕駛人無駕駛執照駕車之過失傷害罪及肇
    事逃逸罪間，罪質互異，行為亦殊，請予分論併罰。另被告上
    揭所為，就告訴人余泰昌部份，雖涉有刑法第284條前段之
    過失傷害罪嫌，惟告訴人余泰昌已於111年6月28日具狀撤回
    告訴，應為不起訴處分，惟若此部分成立犯罪，因與上揭起
    訴無駕駛執照駕車之過失傷害罪部分，有想像競合犯之裁判
    上一罪關係，而為起訴效力所及，爰不另為不起訴處分，附
    此敘明。
四、依刑事訴訟法第251條第1項提起公訴。
　　此　　致
臺灣桃園地方法院
中　　華　　民　　國　 111　　年　　8 　　月　　12　　日
                              檢  察  官  林  暐  勛
本件證明與原本無異　
中　　華　　民　　國　 111　　年    8     月    23    日
                              書  記  官  吳  儀  萱 
所犯法條 
道路交通管理處罰條例第86條
（刑責之加重及減輕）
汽車駕駛人，無駕駛執照駕車、酒醉駕車、吸食毒品或迷幻藥駕
車、行駛人行道或行經行人穿越道不依規定讓行人優先通行，因
而致人受傷或死亡，依法應負刑事責任者，加重其刑至二分之一
。
汽車駕駛人，在快車道依規定駕車行駛，因行人或慢車不依規定
，擅自進入快車道，而致人受傷或死亡，依法應負刑事責任者，
減輕其刑。
中華民國刑法第284條
因過失傷害人者，處 1 年以下有期徒刑、拘役或 10 萬元以下
罰金；致重傷者，處 3 年以下有期徒刑、拘役或 30 萬元以下
罰金。
中華民國刑法第185條之4
駕駛動力交通工具發生交通事故，致人傷害而逃逸者，處 6 月
以上 5 年以下有期徒刑；致人於死或重傷而逃逸者，處 1 年以
上 7 年以下有期徒刑。
犯前項之罪，駕駛人於發生交通事故致人死傷係無過失者，減輕
或免除其刑。